臺灣高等法院刑事裁定　　　　　　　　 96年度毒抗字第294號
抗　告　人　甲○○
　　　　　　　　　　（現在臺灣臺北戒治所執行）
上列抗告人因毒品危害防制條例案件，不服臺灣板橋地方法院中
華民國96年7月26日裁定（96年度毒聲字第1584號；偵查案號：
台灣板橋桃園地方法院檢察署95年度毒偵字第565號），提起抗
告，本院裁定如下：
    主  文
抗告駁回。
    理  由
一、按施用毒品者，於觀察、勒戒後，認受觀察、勒戒人有繼續
    施用毒品傾向者，檢察官應聲請法院裁定令入戒治處所強制
    戒治，其期間為六個月以上，至無繼續強制戒治之必要為止
    。但最長不得逾一年。毒品危害防制條例第二十條第二項定
    有明文。
二、本件抗告人甲○○因施用第二級毒品安非他命，經原審法院
    裁定將其送觀察、勒戒後，經臺灣臺北看守所附設勒戒處所
    認有繼續施用毒品之傾向，有該看守所民國九十六年七月九
    日出具之「有無繼續施用毒品傾向證明書」在卷可稽，足見
    抗告人確有繼續施用毒品之傾向，原審法院因而適用毒品危
    害防制條例第二十條第二項規定，裁定抗告人令入戒治處所
    ，施以強制戒治，核無不合。
三、抗告意旨略以：抗告人於九十六年四月十一日因案收押於臺
    北看守所，同年五月三十一日檢察官執行觀察、勒戒，按常
    識來說，抗告人脫離社會有一小段時間，就心理老師跟檢察
    官對於事實的認知與態度不同，不然抗告人何來繼續施用毒
    品傾向？據抗告人所知，心理老師對於勒戒人是否有繼續施
    用毒品傾向，有相當性之掌控力，但欠缺判斷能力，因為評
    估報告沒有一定標準，何謂有施用傾向，何謂無施用傾向，
    完全在於心理老師個人喜惡，若說只憑短短十分鐘不到面對
    面談話，就能斷定一個人有否施用毒品傾向，可笑之至，先
    不說心理老師的資格備受質疑，所詢問的問題更是無稽之談
    ，抗告人之情形相信老師瞭若指掌，如何來認定抗告人會繼
    續施用毒品。抗告人另案在押一段時間，這是事實，不明院
    檢何以罔顧事實真相，將靠告人裁定戒治處分等語。
四、按有無繼續施用毒品傾向之評估標準，並非完全以受勒戒人
    勒戒後之結果為準，勒戒前之各種情況，仍應作為評估之依
    據。且其評估標準係以人格特質、臨床徵候、及環境相關因
    素表現三項合併計算分數。並依據該三項因素評估計算之合
    計分數，參酌臨床實務及具體事證，予以綜合評估個案有無
    繼續施用毒品傾向。本件抗告人經臺灣臺北看守所附設之勒
    戒處所評估結果，人格特質得十二分（毒品犯罪相關司法紀
    錄一筆十分、其他犯罪相關紀錄一筆二分）、臨床徵候得六
    十分（有戒斷症狀二十分、有多重藥物使用十分、有注射使
    用十分、使用期間超過一年十分、情緒及態度不良十分）、
    環境相關因素得二分（分居或離婚），合計七十四分，經綜
    合判斷為「有繼續施用毒品傾向」，有卷附之「有無繼續施
    用毒品傾向證明書」、「有無繼續施用讀品傾向評估標準紀
    錄表」在卷可稽。則該勒戒處所綜合評分者依評估所得分數
    、及個案之臨床實務及具體事證，判定抗告人為「有繼續施
    用毒品傾向」，依上開說明，尚無不合，且上開評估項目除
    臨床徵候中之「情緒及態度」部分可能涉及評估者之主觀印
    象判斷外，其餘均係就客觀存在及觀察紀錄所得之事實計算
    得分，並非任由評估者恣意而為，抗告意旨僅憑主觀上懷疑
    猜測對評估結果予以質疑，自屬無據。至於抗告人在執行觀
    察、勒戒前雖因另案羈押而事實上無法施用毒品，惟此與有
    無繼續施用毒品傾向之評估判斷並無必然之關聯，況且抗告
    人之「有無繼續施用讀品傾向評估標準紀錄表」內「人格特
    質」欄「短期內再犯加重計分」項目下，所勾選者為「未再
    犯」（０分），顯然已對抗告人遭查獲後有無再犯情形列入
    評估範圍。綜上所述，原審法院裁定抗告人令入戒治處所施
    以強制戒治，並無不當。抗告意旨徒憑前開情詞提起抗告，
    自無理由，應予駁回。
五、據上論斷，應依刑事訴訟法第四百十二條，裁定如主文。
中　　華　　民　　國　　96　　年　　8 　　月　　17　　日
　　　　　　　　　刑事第十九庭  審判長法　官　尤豐彥
　　　　　　　　　　　　　　　　　    法　官  魏新國
　　　　　　　 　 　　　　　　　　　　法　官  宋　祺
以上正本證明與原本無異。
不得再抗告。
                                      書記官　王韻雅
中　　華　　民　　國　　96　　年　　8 　　月　　17　　日
